【裁判字號】    97,台上,220
【裁判日期】    970117
【裁判案由】    違反毒品危害防制條例
【裁判全文】
最高法院刑事判決              九十七年度台上字第二二０號
上  訴  人  甲○○
選任辯護人  舒建中律師
上列上訴人因違反毒品危害防制條例案件，不服台灣高等法院中
華民國九十六年八月二十二日第二審判決（九十六年度上訴字第
二五三五號，起訴案號：台灣板橋地方法院檢察署九十五年度偵
字第二二五二二號 ），提起上訴，本院判決如下：
    主  文
上訴駁回。
    理  由
按刑事訴訟法第三百七十七條規定，上訴於第三審法院，非以判
決違背法令為理由，不得為之。是提起第三審上訴，應以原判決
違背法令為理由，係屬法定要件。如果上訴理由狀並未依據卷內
訴訟資料，具體指摘原判決不適用何種法則或如何適用不當，或
所指摘原判決違法情事，顯與法律規定得為第三審上訴理由之違
法情形，不相適合時，均應認其上訴為違背法律上之程式，予以
駁回。本件上訴人甲○○上訴意旨略稱：(一)、原判決依憑上訴人
於民國九十五年十月二十四日檢察官偵訊時之筆錄，認上訴人已
自白有販賣第一級毒品海洛因及第二級毒品甲基安非他命之意圖
，而為不利上訴人之認定。然第一審當庭勘驗該日之偵訊錄影光
碟，結果僅有畫面，並無聲音，則該筆錄自不能作為論罪之依據
，原判決採證有違證據法則。(二)、上訴人於九十五年十月二十四
日偵訊時，手上尚有手銬戒具在身，違背刑事訴訟法第二百八十
二條規定，原判決認該條文係規定於刑事訴訟法第二編第一章第
三節之「審判」章節，而非偵查中之規範，仍認偵訊筆錄可為科
刑之依據，其採證亦屬違法。(三)、上訴人於九十五年十月二十四
日偵查中曾供稱：「除了自己吃外我是有想要拿來賣，但是還沒
有賣，就被查獲……」等語，係因檢察官問：「對於本案警方移
送涉嫌販賣及意圖販賣而持有第一級及第二級毒品，有何答辯？
」，上訴人乃選擇刑度較輕意圖販賣回答，原判決採信在檢察官
誘導訊問下，上訴人之回答為論罪之依據，其採證亦有不當。(四)
、查扣之海洛因及甲基安非他命價值高達新台幣（下同）一百零
九萬元，上訴人並非高所得之人，上訴人雖最初供稱該毒品係向
綽號「阿明」者購買，惟在原審已供稱係「阿明」欠伊賭債，而
以該毒品作為抵押品等語，究竟何者為真實，原審未予查明，有
調查未盡之違法等語。
惟查證據之取捨、證據證明力之判斷，以及事實有無之認定，屬
事實審法院之職權，苟其取捨判斷與認定，並不違背論理法則及
經驗法則，即不容任意指為違法，而執為適法之第三審上訴理由
。本件原審認定上訴人有原判決所載之意圖販賣而同時持有第一
級及第二級毒品犯行，係以上訴人於九十五年十月二十四日檢察
官偵查中已自白有該犯行，依該次偵訊時拍攝之錄影光碟勘驗結
果，上訴人應訊時係連續陳述，上訴人有入監服刑紀錄，不可能
任意答稱有販賣毒品之意圖，上訴人並已於偵訊筆錄上簽名，上
訴人於第一審及原審審理中均供稱檢察官並無對伊刑求逼供、威
脅利誘之情形，且上訴人於系爭偵訊時，對查獲之槍、彈，均能
為不知情之辯解，足徵該偵查中之自白係出於自由意志而為之，
上訴人所辯因戴手銬應訊，不能為自由陳述云云，為不可採。此
外，查扣之毒品經鑑定結果，確分屬海洛因及甲基安非他命，有
法務部調查局鑑定書及內政部警政署刑事警察局鑑定書在卷可稽
，復有查扣上訴人於偵查中供承為分裝毒品供販賣之工具及物品
即分裝袋、電子磅秤、研磨器、分裝匙、葡萄糖等可資佐證等證
據資料，予以綜合判斷，認上訴人犯行足堪認定。並以核上訴人
所為，係一行為同時觸犯毒品危害防制條例第五條第一項之意圖
販賣而持有第一級毒品罪及第五條第二項之意圖販賣而持有第二
級毒品罪，依想像競合犯規定，從一重之意圖販賣而持有第一級
毒品罪處斷，於法定刑內量處其刑，已詳其所憑證據及認定之
理由。並指駁、說明上訴人於審理中翻異前詞，否認購買查扣之
毒品，並否認有販賣毒品之意圖，辯稱：系爭毒品係綽號「阿明
」者因欠伊賭債，以毒品質押云云，何以為不足採；上訴人所辯
因偵訊時手戴手銬，致無從為自由陳述云云，亦與上述事證不符
，亦不可取，錄影設備未能錄存偵訊中之聲音，依上述事證，仍
不影響偵訊筆錄之證據能力等理由。所為論斷，均有卷存證據資
料可資覆按。上訴意旨雖指摘原判決違法云云，惟上訴人並未舉
出綽號「阿明」者之真實姓名、住址，供傳喚查證，原審就此自
無從調查，上訴意旨任意指摘有調查未盡之違法，自非合法之上
訴理由。至於其他上訴意旨，均係就原審依憑證據所為認事採證
職權之合法行使，以及原判決已論列說明之事項，依憑己見，任
意指摘為違法，並重為事實之爭執，否認犯罪，殊與法律規定得
為第三審上訴理由之違法情形不相適合，衡以前開說明，其上訴
為違背法律上之程式，應予駁回。
據上論結，應依刑事訴訟法第三百九十五條前段，判決如主文。
中    華    民    國  九十七  年    一    月   十七   日
                      最高法院刑事第七庭
                          審判長法官  陳  正  庸
                                法官  賴  忠  星
                                法官  林  秀  夫
                                法官  宋      祺
                                法官  蘇  振  堂
      本件正本證明與原本無異
                                      書  記  官
中    華    民    國  九十七  年    一    月  二十四  日
                                                      V


司法院資訊處製作；財團法人民間司法改革基金會備份。
